【裁判字號】    89,簡上,35
【裁判日期】    890809
【裁判案由】    違反能源管理法
【裁判全文】
臺灣高雄地方法院刑事判決                          八十九年度簡上字第三五號
    上  訴  人  甲○○
    上  訴  人  乙○○
    共      同
    選任辯護人  王仁聰
右列上訴人等因違反能源管理法案件，不服本院八十八年度鳳簡字第七九七號，中華
民國八十八年十二月二十七日第一審判決（聲請案號：八十八年度偵字第二四六一二
、二八四七七號；併案審理案號：八十九年度偵字第六三九三號）提起上訴，本院判
決如左︰
    主  文
原判決撤銷。
甲○○共同未經許可而經營中央主管機關指定之能源產品之銷售業務，處有期徒刑肆
月，如易科罰金以參佰元折算壹日。扣案之柴油壹萬肆仟伍佰公升、加油機具（含加
油槍）壹組、金屬油槽壹個，均沒收。
乙○○共同未經許可而經營中央主管機關指定之能源產品之銷售業務，處有期徒刑貳
月，如易科罰金以參佰元折算壹日。同前項之物，均沒收。
    事  實
一、甲○○明知柴油係主管機關經濟部指定之能源產品，須經許可，始可銷售，竟未
    經許可，意圖營利，自民國八十八年九月十一日起，以每公升新台幣（下同）八
    元之價格，向真實姓名暨年籍不詳綽號「阿狗」之成年男子販入柴油後，並以每
    月薪資一萬八千元之代價，僱請與其有共同犯意聯絡之乙○○，在高雄縣大社鄉
    ○○路俊吉農場斜對面貨櫃屋地下油行，以每公升九元之價格銷售予不特定之多
    數人，藉以賺取差價牟利，而未經許可經營中央主管機關指定之能源產品之銷售
    業務。嗣於八十八年九月二十八日上午十一時三十分許，乙○○在上址為司機王
    鎮國所駕駛之車牌號碼ＫＱ－七一五號營業曳引車加油時，為警當場查獲，並扣
    得柴油一萬四千五百公升、加油機具（含加油槍）一組、金屬油槽一個。
二、案經內政部警政署保安警察第二總隊第五大隊第一中隊報請台灣高雄地方法院檢
    察署檢察官偵查聲請簡易判決處刑及移送併案審理。
    理  由
一、右揭犯罪事實，業據被告甲○○、乙○○迭於警訊、偵審中坦承不諱，核與證人
    王鎮國於警訊時證述之情節相符。而取該扣案之柴油油樣，送經濟部取締違法經
    營油品會報執行小組高雄執行分組鑑驗，該油樣經中油煉製研究所化驗結果，符
    合能源管理法第一章第二條第一項所稱「石油及其產品」，與經濟部經八五能字
    第八五四六一一二四號公告能源產品認定基準之「柴油」規範相符，有該處八十
    八年十二月六日高處（八八）高執字第八八一二０一六九號檢驗報告一份附卷可
    稽。並有柴油一萬四千五百公升、加油機具（含加油槍）一組、金屬油槽一個扣
    案可證。
二、核被告二人所為，均係犯能源管理法第二十條之一之罪。被告二人，具有犯意之
    聯絡與行為之分擔，為共同正犯。原審據以論罪科刑，固非無見，惟被告甲○○
    於八十八年十一月二十日下午五時許，在高雄縣大社鄉○○路福德廟對面空地，
    為警當場查獲被告甲○○繼續營業之事實，尚難認被告甲○○亦違反能源管理法
    第二時條之一之罪（容於後述），原審未及審酌，自有未恰。被告甲○○上訴意
    旨，指摘原審判決不當，為有理由，又因被告甲○○涉案程度重，被告乙○○涉
    案程度較輕，被告乙○○上訴意旨，指摘原審判決不當，亦有理由，自應由本院
    將原判決撤銷改判。茲審酌被告二人犯罪之動機、目的、所造成之危害及被告甲
    ○○涉案程度較重，被告乙○○涉案程度較輕，犯後均坦承犯行等一切情狀，爰
    各量處如主文所示之刑，並分別諭知易科罰金之折算標準。扣案之柴油一萬四千
    五百公升，為被告二人銷售之產品，依能源管理法第二十條之一之規定宣告沒收
    之。另扣案之加油機具（含加油槍）一組、金屬油槽一個，為被告甲○○所有及
    供其與被告乙○○共犯上開罪所用之物，業據被告二人供明在卷，爰依刑法第三
    十八條第一項第二款，併予宣告沒收。
三、移送併辦部分：（一）被告甲○○繼八十八年九月二十八日為警查獲後猶不知悔
    改，繼續銷售持柴油，嗣於八十八年十一月二十日下午五時許，在高雄縣大社鄉
    ○○路福德廟對面空地，為警當場查獲，並扣得柴油二萬三千八百五十公升、加
    油機（含加油槍）二台、發動機一臺、流動車（無車牌）一輛、油罐車（無車牌
    ）一輛、估價單五張。（二）另案被告顧毛弟未經許可，自八十八年七月一日起
    在高雄縣大社鄉○○路、三中路口旁空地貨櫃屋私設加油站銷售柴油予不特定人
    ，每公升售價八元五角，嗣於同年七月二十一日下午二時二十分許，為警於上址
    查獲被告乙○○、及加油機一台加油槍一支、抽油馬達一台、油罐車一輛、長型
    油槽一座、柴油四萬一千公斤。按能源管理法第二十條之一銷售未經許可而經營
    中央主管機關指定之能源產品罪，以行為人有銷售之行為為其構成要件，如僅意
    圖販賣，然尚未著手於銷售應交付買賣標的物及價金部分之動作者，仍難以該罪
    相繩。經查，移送併案部分（一）部分僅能認定被告甲○○係以營利為目的販入
    柴油，及與移送併案部分（二）部分相同，均未為警當場查獲被告二人正著手推
    銷售賣柴油，揆諸上開說明，自難就此部分遽論被告二人以該罪。此外，本院復
    查無其他積極證據足認被告二人確有此部分之犯行，惟公訴人認此部分與前開論
    罪科刑部分有裁判上一罪關係，爰不另為無罪之諭知，附此敘明。
據上論斷，應依刑事訴訟法四百五十五條之一第一項、第三項、第三百六十九條第一
項前段、第二百九十九條第一項前段，能源管理法第二十條之一，刑法第十一條、第
二十八條、第三十八條第一項第二款、第四十一條，罰金罰鍰提高標準條例第二條，
判決如主文。
本案經檢察官丙○○到庭執行職務。
中    華    民    國     八十九     年      八      月        九        日
                                  臺灣高雄地方法院刑事第七庭
                  審判長法  官    裕  斗
                                            法  官  蔡  正  雄
                                            法  官  何  悅  芳
右正本證明與原本無異。
如不服本判決，應於判決送達後十日內，向本院提出上訴狀。
                                            書記官  吳  良  美
中    華    民    國     八十九     年      八      月        九        日
附錄本案論罪科刑法條：
能源管理法第二十條之一：
未經許可而經營中央主管機關指定之能源產品之輸入、輸出、生產、銷售業務者，處
一年以下有期徒刑、拘役或科或併科新臺幣三十萬元以下罰金，並得沒收其輸入、輸
出、生產、銷售之產品。


司法院資訊處製作；財團法人民間司法改革基金會備份。
